臺灣高雄地方法院刑事判決　　　　　　95年度簡上字第1091號
上　訴　人　臺灣高雄地方法院檢察署檢察官
被　　　告　戊○○
上列上訴人因被告竊盜案件，不服本院高雄簡易庭民國95年8 月
4日95 年度簡字第4720號所為第一審判決（聲請簡易判決處刑書
案號：臺灣高雄地方法院檢察署95年度偵字15754 號），提起上
訴暨移送併案（同署95年度偵字第20930 號）本院合議庭認不得
以簡易判決處刑，改依通常程序為第一審之審判，判決如下：
    主  文
原判決撤銷。
戊○○共同連續攜帶兇器，毀越門扇竊盜，累犯，處有期徒刑壹
年陸月，尼龍袋參個沒收。
    事  實
一、戊○○前因違反肅清煙毒條例案件，經本院以82年度訴字第
    2627號判決判處有期徒刑3 年6 月，於民國90年7 月19日執
    行完畢。猶不知悔改，基於意圖為自己不法所有之概括犯意
    ：(一)先於95年5 月29日下午2 時許，在高雄縣美濃鎮○○路
    ○段55號旁無人居住之倉庫內，徒手竊取庚○○所有置於該
    倉庫內之銅質電纜線30公斤，得手後離去現場。嗣於同日下
    午4 時許，戊○○在屏東縣里港鄉里港公墓內燃燒上開銅質
    電纜線外皮時，為警當場查獲，並扣得上開電纜線；(二)又於
    95年6 月26日上午11時許，與其兄林顯文基於為自己不法所
    有意圖之犯意聯絡及竊盜之犯意，攜帶客觀上足對他人之生
    命、身體、安全構成威脅而具有危險性之不詳質地堅硬之器
    具等兇器，前往丙○○位於高雄縣美濃鎮○○路○段662 巷
    13 及15 號住宅，以不詳方式到達丙○○上址住處頂樓後，
    持不詳兇器毀壞頂樓鐵門安全設備，隨即自該毀壞之鐵門處
    踰越進入丙○○上址住處（毀損及侵入住宅部分，未據丙○○告訴），以不詳兇器鬆開屋內鋁門及鋁窗之螺絲，取下鋁
    門及鋁窗，再以不詳兇器敲破鋁門及鋁窗玻璃，竊取紗門2
    扇、鋁門4 扇、鋁窗22扇，得手後，將鋁條對折分置於3 個
    尼龍袋內離去之際，為鄰居甲○○目睹而報警，始知上情
二、案經屏東縣政府警察局里港分局報請臺灣屏東地方法院檢察
    署呈請臺灣高等法院高雄分院檢察署檢察長令轉臺灣高雄地
    方法院檢察署檢察官偵查後聲請簡易判決處刑及移送併案。
    理  由
一、事實(一)犯行部分：
    上開事實，業據被告戊○○於警詢及審理時坦承不諱（參警
    卷第6 頁、本院卷第31、46頁），核與證人即告訴人鐘金齡
    於警詢時指訴之情節相符（見警卷第4 頁），復有扣押物品
    目錄表、贓物認領保管單各1 份、查獲照片4 張可證（見警
    卷第16至19頁），堪認被告自白與事實相符，被告此部分之
    犯行，洵堪認定。
二、事實(二)犯行部分：
    被告戊○○否認有此部分犯行，辯稱：案發當日伊人在高雄
    縣仁武鄉母親住處，丙○○上址住處之鋁門、窗等物品，並
    非其所竊云云，惟查：被告確於95年6 月26日中午11時許，
    夥同林顯文攜帶客觀上足對他人之生命、身體、安全構成威
    脅而具有危險性之不詳兇器，毀壞丙○○上址住處頂樓鐵門
    ，自該毀壞之鐵門處踰越進入，以不詳凶器鬆開屋內鋁門及
    鋁窗之螺絲，取下鋁門及鋁窗，再以不詳凶器敲破鋁門及鋁
    窗玻璃，竊取紗門2 扇、鋁門4 扇、鋁窗22扇，得手後，將
    鋁條對折分置於3 個尼龍袋內離去等情，業經目擊證人甲○○證述在案；證人甲○○並證稱：95年6 月26日中午伊在高
    雄縣美濃鎮○○路○段662 巷9 號住處2 樓睡覺，聽到屋外
    有拆卸鋁門及敲打玻璃之聲音而被吵醒，立即下樓前去丙○○上址住處門口，從信箱之投信口往裡面看，看到被告及綽
    號「阿文」（即被告之兄林顯文）2 人在屋內1 樓拆鋁門、
    窗，然後伊又匆匆回到住處2 樓，看見被告及林顯文從其住
    家側門走出來，手上拿著3 個尼龍袋，尼龍袋內均裝有鋁條
    ，且因鋁條較長皆都伸出袋子外面，被告並將鋁條放在伊之
    伴行車上等語（見本院卷第81至84頁）；證人即被害人丙○○並證稱：案發前5 天，伊曾回去上址住處，並無異狀，95
    年6 月27日早上鄰居乙○○之母親打電話告訴伊說伊住家之
    門窗被拆得亂七八糟，玻璃都被打碎，證人甲○○嗣後有告
    訴伊看過被告拿3 袋東西放在其伴行車上，因被告之住處與
    伊上址住處是連棟之相鄰房屋，應該是用鐵鎚或粗鐵條撬壞
    頂樓鐵門後，由鐵門外伸手入內打開鐵門進入屋內行竊，總
    共被竊取4 扇鋁門、22扇鋁窗等語（見本院卷第88至90頁）
    ；證人即為被害人修理鋁門窗之己○○並證稱：伊從事鋁門
    窗生意十多年，曾於95年6 月底或7 月初前去丙○○上址住
    處修理11組鋁門窗（每組窗戶有2 扇鋁門）、1 整組大門（
    包含4 扇鋁門及2 扇紗門），修理費共新台幣（下同）72,7
    00元，鋁門高度約208 公分至212 公分，鋁門窗是內框被拆
    掉，行竊者應係旋開鋁門窗之2 顆螺絲，將鋁條對折，鋁條
    長約105 公分，因尼龍袋深約95公分，如果將鋁條放在尼龍
    袋內，鋁條會露出來等語（見本院卷第91至92頁）。復參以
    證人甲○○上開證述其目擊被告及林顯文共同行竊丙○○上
    址住處之鋁門、窗，並將該等鋁門窗之鋁條置於尼龍袋內，
    及證人己○○上開證述需將鋁門窗之螺絲鬆開始可對折鋁條
    ，俾便竊取搬運等情，足見確係被告及林顯文共同進入被害
    人住宅後，再以類似螺絲起子之不詳工具旋開鋁門窗之螺絲
    ，對折鋁門窗框之鋁條置於尼龍袋內，以方便竊取攜帶，掩
    人耳目。此外，亦有估價單1 紙可憑（見偵字第20930 號卷
    第34頁），益徵被告所辯洵屬卸責之詞，自無可採，足認被
    告與林顯文確有共同為此部分之加重竊盜犯行。
三、綜上所述，本件事證明確，被告所辯均無可採，其犯行堪以
    認定。
四、按行為後法律有變更者，適用行為時之法律。但行為後之法
    律有利於行為人者，適用最有利於行為人之法律，刑法第2
    條第1 項定有明文。查被告於前開行為後，刑法相關規定業
    經總統於94年2 月2 日修正公布，並依刑法施行法第10條之
    1 規定自95年7 月1 日施行。職是，本件自應就被告行為前
    、後相關法律有修正者，依前揭規定加以比較適用。茲說明
    如下：
  (一)本件被告行為後，刑法第56條關於連續犯之規定業於94年2
    月2 日修正公布刪除，並於95年7 月1 日施行，則被告之犯
    行，因行為後新法業已刪除連續犯之規定，此刪除雖非犯罪
    構成要件之變更，但顯已影響行為人刑罰之法律效果，自屬
    法律變更。經查：本件被告先後2 次竊盜、加重竊盜犯行，
    主觀上顯係基於一竊盜之概括犯意，客觀上逐次實施數次行
    為而具連續性，進而侵害同性質之法益，惟因其各次行為依
    一般社會健全觀念，在時間差距上，可以分開，在刑法評價
    上，各具獨立性，每次行為皆可獨立成罪，是依修正前刑法
    第56條之規定，本得適用連續犯規定而論以一罪，並得加重
    其刑至2 分之1 ，惟因修正後刑法刪除前開連續犯規定，以
    致被告前揭2 次犯行須依法分別論以數罪而併罰之，依新法
    第2 條第1 項規定比較新、舊法之結果，仍以行為時、即修
    正前刑法第56條之規定較有利於被告。故本件應依修正前刑
    法第56 條 作為被告論罪科刑之基礎。
  (二)修正前刑法第47條原規定：「受有期徒刑之執行完畢，或受
    無期徒刑或有期徒刑一部之執行而赦免後，5 年以內再犯有
    期徒刑以上之罪者，為累犯，加重本刑至2 分之1 」，嗣修
    正為：「受徒刑之執行完畢，或一部之執行而赦免後，5 年
    以內故意再犯有期徒刑以上之罪者，為累犯，加重本刑至2
    分之1 」，將累犯成立之要件限於5 年內「故意」再犯有期
    徒刑以上之罪者，始有加重其刑規定之適用。經比較修正前
    、後關於累犯之規定，當以修正後之規定限縮累犯適用範圍
    ，較有利於被告，故應依刑法第2 條第1 項但書，適用裁判
    時之修正後刑法第47條第1 項前段規定，作為論斷被告是否
    構成累犯之依據。
  (三)按被告犯罪後法律有變更，而比較行為時及裁判時之法律時
    ，應就與罪刑有關之共犯、未遂犯、結合犯以及累犯加重、
    自首減輕、暨其他法定加減原因與加減例等一切情形，比較
    其全部之結果，而為整體之適用，不能割裂而分別適用新舊
    法有利之條文（最高法院95年度台上字第3735號判決意旨參
    照）。本件經依前述相關規定合併比較之結果，爰認刪除前
    刑法之連續犯規定較諸累犯之規定，對於被告論罪科刑時之
    影響較鉅，且較有利於被告，故應依行為時之刑法作為本件
    被告論罪科刑之依據。至累犯規定部分，基於一體適用原則
    ，亦應依修正前刑法之累犯規定適用之。
五、本案雖未扣得被告毀壞丙○○上址住處頂樓鐵門及鬆開鋁門
    窗螺絲之作案工具，然上開鐵門確需類如鐵鎚或粗鐵條等質
    地堅硬之器具始可破壞，鋁門窗之螺絲確需類如螺絲起子之
    工具始可旋開乙節，業經證人丙○○、己○○證述於前，且
    其證述又與常情相符，自堪採信，足認上開不詳而質地堅硬
    之器具，在客觀上均足以對他人之生命、身體構成威脅，且
    具有危險性，自屬兇器。核被告戊○○上開事實(一)部分所為
    ，係犯刑法第320 條第1 項之普通竊盜罪；事實(二)部分所為
    ，係犯刑法第321 條第1 項第2 款及第3 款之攜帶兇器，毀
    越門扇之加重竊盜罪。被告事實(二)之犯行與林顯文間有犯意
    聯絡及行為分擔，應論以共同正犯。被告先後普通竊盜、加
    重竊盜之犯行，時間緊接，所犯基本構成要件相同，顯係出
    於概括犯意為之，為連續犯，依刪除前刑法第56條之規定，
    以一情節較重之攜帶兇器，毀越門扇之加重竊盜罪論，並加
    重其刑。而移送併辦審理之加重竊盜部分（95年度偵字第
    20930 號）雖未據起訴，惟與聲請簡易判決處刑之普通竊盜
    犯行部分，具有連續犯之裁判上一罪關係，為聲請簡易判決
    效力所及，本院自應併予審究。檢察官聲請意旨認被告係犯
    刑法第320 條第1 項普通竊盜罪，惟被告另犯加重竊盜犯行
    ，既為簡易判決處刑之效力所及，已如前述，則檢察官請求
    判決之犯罪事實，既已擴張，自無變更起訴法條可言。又被
    告前因違反肅清煙毒條例案件，經本院以82年度訴字第2627
    號判決判處有期徒刑3 年6 月，於90年7 月19日執行完畢之
    事實，此有臺灣高等法院被告前案紀錄表1 份在卷可參，其
    5 年內再犯本件有期徒刑以上之罪，為累犯，依修正前刑法
    第47條規定加重其刑，並遞加之。原審認被告罪證明確，予
    以論科，固非無見，惟被告基於概括犯意，復為如事實(二)部
    分之加重竊盜犯行，此部分之犯行與檢察官聲請簡易判決處
    刑之普通竊盜犯行部分（即事實(一)部分犯行），具有連續犯
    之裁判上一罪關係，為聲請簡易判決效力所及，已如前述，
    原審未及斟酌，其論罪科刑自有可議，上訴人之上訴為有理
    由，應由本院予以撤銷改判。爰審酌被告前有違反肅清煙毒
    條例、贓物罪、毒品危害防制條例、竊盜罪等多項前科，有
    卷附上開被告前案紀錄表可佐，足認其素行不良，歷經判處
    罪刑，猶不知悔改，漠視法律規定，再為本件犯行，惡性非
    輕，否認上開加重竊盜犯行，態度不佳，正值青壯卻不思以
    正途賺取財物，竊取告訴人庚○○之銅質電纜線，價值約6,
    000 元，竊取被害人丙○○之鋁門窗，造成被害人丙○○7
    萬餘元之損害等情，業據證人庚○○、己○○證述在卷（見
    警卷第4 頁、本院卷第92頁），復有贓物認領保管單、估價
    單各1 份可稽（見警卷第17頁、偵字第20930 號卷第34頁）
    ，惟考量其坦承竊取上開銅質電纜線之普通竊盜犯行，該電
    纜線已發還告訴人庚○○等一切情狀，量處如主文所示之刑
    。另尼龍袋3 個係被告所有，業經被告供承在卷（見偵字第
    20930 號卷第5 頁），且係供本件犯罪所用之物，雖未扣案
    ，然無證據證明已滅失，爰依刑法第38條第1 項第2 款之規
    定，宣告沒收。至被告為上開加重竊盜犯行之不詳兇器，雖
    屬供本件犯罪所用之物，然均未扣案，而未能確定係屬何種
    兇器及是否被告或共犯林顯文所有，本院認毋庸諭知沒收。
六、按檢察官聲請以簡易判決處刑之案件，經法院認為有第451
    條之1 第4 項但書之情形者，應適用通常訴訟程序審判之，
    刑事訴訟法第452 條定有明文；且對於簡易判決之上訴，準
    用刑訴法第3 編第1 章及第2 章之規定，管轄第二審之地方
    法院合議庭受理簡易判決上訴案件，應依通常程序審理。其
    認案件有刑訴法第452 條之情形者，應撤銷原判決，逕依通
    常程序為第一審判決，法院辦理刑事訴訟簡易程序案件應行
    注意事項第14項亦有規定。查本案中就檢察官移送併辦部分
    ，本院認定係犯加重竊盜罪，是被告係犯連續加重竊盜罪，
    又為累犯，須遞加重其刑，所犯之罪顯不合於刑事訴訟法第
    449 條所定得以簡易判決處刑之案件，足認檢察官聲請簡易
    判決處刑，原審依簡易程序逕以簡易判決處刑已屬不當，而
    有刑事訴訟法第451 條之1 第4 項但書第1 款之情形，依前
    揭法律規定，原審未及審酌併案部分之加重竊盜部分，乃屬
    誤用簡易處刑程序，應由本院合議庭逕依通常程序審理後，
    自為第一審之判決，檢察官或被告如不服本判決，仍得於法
    定上訴期間內，向管轄之第二審法院提起上訴。
七、至共犯林顯文所涉本案加重竊盜犯行部分，應由檢察官另為
    適法之處理，併予指明
據上論斷，應依刑事訴訟法第455 條之1 第3 項、第452 條、第
369 條第1 項前段、第364 條、第299 條第1 項前段，刑法第2
條第1 項前段、第28條、第321 條第1 項第2 款、第3 款、第38
條第1項 第2 款，刪除前刑法第56條，修正前刑法第47條，判決
如主文。
本案經檢察官丁○○到庭執行職務。
中　　華　　民　　國　　96　　年　　 3　　月　　30　　日
                  刑事第十三庭  審判長法　官  高思大
                                      法  官  葉啟洲
                                      法  官  方錦源
以上正本證明與原本無異。
不得上訴。
中　　華　　民　　國　　96　　年　　 3　　月　　30　　日
 　　　　　　　　　　　　　　　       書記官  鄧思辰
附錄本判決論罪之法條：
中華民國刑法第321條第1項
犯竊盜罪而有左列情形之一者，處 6 月以上、 5 年以下有期徒
刑：
一  於夜間侵入住宅或有人居住之建築物、船艦或隱匿其內而犯
    之者。
二  毀越門扇、牆垣或其他安全設備而犯之者。
三  攜帶兇器而犯之者。
四  結夥三人以上而犯之者。
五  乘火災、水災或其他災害之際而犯之者。
六  在車站或埠頭而犯之者。
